【裁判字號】    92,易,36
【裁判日期】    920313
【裁判案由】    竊盜
【裁判全文】
臺灣雲林地方法院刑事判決                           九十二年度易字第三六號
    公 訴 人  臺灣雲林地方法院檢察署檢察官
    被    告  甲○○  男四十四.
右列被告因竊盜案件，經檢察官提起公訴（九十二年度偵字第一六六號），本院判決
如左：
    主  文
甲○○共同竊盜，累犯，處有期徒刑壹年；並於刑之執行前，令入勞動場所強制工作
年。
    事  實
一、甲○○曾因贓物罪，為臺灣桃園地方法院於民國（下同）七十二年三月二十二日
    以七十二年度訴字第一０六號判決有期徒刑六月；再因贓物罪為該院於七十四年
    九月二十五日以七十四年度易字第一三九四號判決有期徒刑九月，經上訴臺灣高
    等法院後確定；又因贓物罪為臺灣板橋地方法院於七十五年十二月十九日以七十
    五年度易字第三五五三號判決有期徒刑六月；復因竊盜罪為臺灣嘉義地方法院於
    八十二年八月六日判決有期徒刑二年十月，刑之執行前強制工作三年，經上訴臺
    灣高等法院台南分院及最高法院後確定，而於八十六年十月二十九日，因縮短刑
    期假釋，於假釋期間付保護管束至八十七年二月二十三日未經撤銷，乃於同日執
    行完畢，竟仍不知悔改，有犯罪之習慣，復與姓名、年籍不詳綽號「阿狗」之成
    年男子（未據起訴，由檢察官另行偵查）於九十一年十二月三十一日上午三時三
    十分許，駕駛車號７Ｗ－６１０２號自小客車行經雲林縣土庫鎮宮北里一五七號
    前時，見丙○○所有車號ＴＮ－８８２６號自小客車無人於車上，認有機可乘，
    即共同基於意圖為自己不法所有之犯意聯絡，由甲○○把風，而「阿狗」下手竊
    取該自小客車，得手後，「阿狗」迅即將贓車開往雲林縣斗南鎮○○街與莊敬路
    交岔路口附近藏匿，而甲○○則尾隨「阿狗」所駕之車輛，待「阿狗」將前揭Ｔ
    Ｎ－８８２６號自小客車藏妥後，「阿狗」再搭坐甲○○所駕駛之車輛離去。甲○○與「阿狗」之行竊過程恰為丙○○之鄰居乙○○所目擊，並記下甲○○所駕
    車輛之車號而報警查察，終於在雲林縣土庫鎮○○路與仁和街口處，逮捕甲○○
    ，並依甲○○之指示，而循線起獲上開ＴＮ－８８２６號自小客車。
二、案經雲林縣警察局虎尾分局報請臺灣雲林地方法院檢察署檢察官偵查起訴。
    理  由
一、訊據被告甲○○矢口否認有何竊盜犯行，辯稱：當日伊係搭載綽號「阿狗」之男
    子至伊住處，途中「阿狗」要求伊停車，伊並不知「阿狗」要竊車，伊還曾於汽
    車警報器響後，叫「阿狗」不要了云云。惟查：被告與綽號「阿狗」男子共同前
    往雲林縣土庫鎮宮北里一五七號處，由甲○○把風，而「阿狗」下手竊取該ＴＮ
    －８８２６號自小客車等情，業據證人乙○○到庭證述：「（問九十一年十二月
    三十一日當天你看到的情形如何？）當時我聽到防盜器在響，第一次我出去看的
    時候，我先看我們家前面，並沒有任何異狀，第二次再響的時候，我再出去看，
    就看到一個人鬼鬼祟祟的從ＴＮ－８８２６那台車，跑到７Ｗ－６１０２那台車
    的副駕駛座，然後我就報警，７Ｗ－６１０２那台車就繼續停在那邊，之後我就
    一直在那邊看那台車，之後坐在副駕駛座的那個人又跑到ＴＮ－８８２６那部車
    ，他跑到ＴＮ那台車，不到一分鐘，車子就被開走了。然後我看到正駕駛座那個
    人開車門探頭出來看，當時我並沒有看到正駕駛座那個人的模樣，他開車門探頭
    出來也沒有說什麼，當時我跟正駕駛的距離約有二十公尺。」「（問下手偷車的
    那個人，他跑回７Ｗ－６１０２車上，在車上的待的時間多久？）約有十分鐘。
    」「（問你看到那台ＴＮ－８８２６被偷時，７Ｗ－６１０２的車是否跟著走？
    ）是的。」「（問是否ＴＮ那台車一發動，７Ｗ那台車就馬上跟進？）是的。」
    「（問從那個人回到ＴＮ那台車，一直到ＴＮ那台車被開走，共花了多久時間？
    ）前後不到一分鐘。」及證人丙○○到庭證述：「車子是在斗南體育場的巷子找
    到的，當時是被告甲○○告訴我們車子在哪裡，才找到車子的。」（均見九十二
    年一月二十三日訊問筆錄）衡以乙○○、丙○○與被告均素不相識亦無怨隙，苟
    非事實，彼等豈有誣指被告之必要，參以被告對於證人乙○○證述：（指被告之
    共犯）於ＴＮ－８８２６之警報器響後，離開該車，嗣後再度回到該車，並竊取
    該車，此時所花費之時間不到一分鐘等語，表示該時伊在７Ｗ－６１０２車上，
    等「阿狗」之時間有五分鐘之久（見九十二年一月二十三日訊問筆錄），且被告
    並於偵查中經檢察官聲請羈押時即自承因「阿狗」告訴伊生活不好過，才要偷車
    等詞，足徵被告自始即與「阿狗」協議偷車之事實，至為明確，所辯不知情及未
    參與云云，顯屬事後卸責之詞而無可採，此外並有贓物領據一紙及照片二幀在卷
    可佐，本件事證明確，被告犯行堪以認定，應予依法論科。
二、核被告所為係犯刑法第三百二十條第一項之竊盜罪。被告所犯竊盜罪與綽號「阿
    狗」之男子，具犯意聯絡與行為分擔，均為共同正犯。又按刑法上所謂中止未遂
    ，係指行為人已著手於犯罪之實行，因自己之意思而中止進行；或雖已實行，而
    以己意防止其結果之發生，因之未發生犯罪之結果者而言。是行為人若已著手於
    犯罪之實施，且其行為已有發生結果之危險，而於結果尚未發生前，縱因己意而
    消極中止其犯行，然未積極採取防果行為，致發生結果者，仍與中止未遂有間。
    是本案被告與「阿狗」既已竊得前揭ＴＮ－８８２６號自小客車，則即便被告辯
    稱於「阿狗」之男子著手行竊後，曾叫「阿狗」放棄等語為真，仍無由成立中止
    未遂。按蒞庭檢察官認起訴書有記載被告以將來之惡害通知被害人丙○○，而達
    使被害人交付財物之目的，為恐嚇取財罪之共犯，僅於起訴法條漏引刑法第三百
    四十六條第三項、第一項之規定，而補充陳述認被告及綽號「阿狗」男子均涉犯
    刑法第三百四十六條第三項、第一項之恐嚇取財未遂罪。惟查本件起訴書所載被
    告犯罪事實及所犯法條係刑法第三百二十條第一項之竊盜罪，檢察官起訴書犯罪
    事實欄並無被告有以將來之惡害通知被害人丙○○，而達使被害人交付財物之目
    的之記載，而蒞庭檢察官復僅以補充說明之方式，補陳刑法第三百四十六條第三
    項、第一項之法條，而非以追加起訴犯罪事實之方式為之，是尚難認被告恐嚇取
    財之部分為起訴效力所及，本院自不得加以審判，附此敘明。被告前因竊盜罪為
    臺灣嘉義地方法院於八十二年八月六日判決有期徒刑二年十月，刑之執行前強制
    工作三年，經上訴臺灣高等法院台南分院及最高法院後確定，而於八十六年十月
    二十九日，因縮短刑期假釋，於假釋期間付保護管束至八十七年二月二十三日未
    經撤銷，乃於同日執行完畢，有臺灣雲林地方法院檢察署刑案資料查註紀錄表及
    臺灣高等法院被告全國前案紀錄表各一件附卷可稽，其於受有期徒刑之執行完畢
    後，五年內再犯本件有期徒刑以上之罪，為累犯，應依刑法第四十七條規定加重
    其刑。爰審酌被告，正值壯年，不思以己力，換取報酬，卻行竊財物，危害被害
    人財產及心理安全，且犯罪後飾詞狡辯，態度不佳等一切情形，就所犯之罪量處
    如主文所示之刑，以示懲儆。末查被告自青年時起即不斷犯罪，分別曾因贓物罪
    ，為臺灣桃園地方法院於七十二年三月二十二日以七十二年度訴字第一０六號判
    決有期徒刑六月；再因贓物罪為該院於七十四年九月二十五日以七十四年度易字
    第一三九四號判決有期徒刑九月，經上訴臺灣高等法院後確定；又因贓物罪為臺
    灣板橋地方法院於七十五年十二月十九日以七十五年度易字第三五五三號判決有
    期徒刑六月；復因竊盜罪為臺灣嘉義地方法院於八十二年八月六日判決有期徒刑
    二年十月，刑之執行前強制工作三年，經上訴臺灣高等法院台南分院及最高法院
    後確定，而於八十六年十月二十九日，因縮短刑期假釋，於假釋期間付保護管束
    至八十七年二月二十三日未經撤銷，乃於同日執行完畢，有臺灣雲林地方法院檢
    察署刑案資料查註紀錄表及臺灣高等法院被告全國前案紀錄表各一件可稽，被告
    先後多次犯竊盜罪及贓物等罪，經分別施以保護管束及徒刑等刑罰，均不足以收
    其矯正成效，且其於所涉案件執畢後不數年即再犯，顯有犯罪之習慣，爰併依竊
    盜犯贓物犯保安處分條例第三條第一項第一款之規定，諭知於刑之執行前，令入
    勞動場所強制工作三年，以資矯治，並促其再社會化。至公訴意旨雖以被告竊盜
    惡習難改，侵害他人財產權非微，破壞社會治安甚鉅，具體求刑二年，然本院認
    被告之竊盜習慣應經由強制工作，以資矯治，又本案被害人丙○○之ＴＮ－８８
    ２６自小客車，業已因被告之指引而尋獲，再竊盜罪所保護者乃係個人之財產法
    益，而社會治安之社會法益並非本罪所保護之範疇，於保障人權之法治國，實難
    以此刑事政策考量，作為量處被告重刑之依據，附此敘明。
三、末按被告因另案竊盜案件，經臺灣板橋地方法院檢察署檢察官，於九十年十月十
    二日提起公訴，有起訴書一份存卷可參（下稱前案），惟查前案係被告甲○○、
    林六鎮基於共同意圖為自己不法所有之概括犯意聯絡，於九十年三月至九月間，
    由甲○○持自備老虎鉗、平口起子，連續竊取陳麗香、陳進裕、王妍如所有之車
    輛，另甲○○又基於意圖為自己不法所有之概括犯意，持上開兇器連續竊取黃國
    祥、殷建勳、周湘萍所有之車輛，得手後二人分別以電話要求被害人交錢贖車，
    否則即將車子解體等犯行恐嚇被害人，然查前案被告最後犯行為九十年九月間，
    與本案已相隔一年三月，且其犯罪方式亦不相同，因之，尚難認被告係基於概括
    犯意為之，而有連續犯裁判上一罪關係，併予敘明。
據上論斷，應依刑事訴訟法第二百九十九條第一項前段，刑法第二十八條、第三百二
十條第一項、第四十七條，竊盜犯贓物犯保安處分條例第三條第一項第一款、第四條
、第五條第一項前段，罰金罰鍰提高標準條例第一條前段，判決如主文。
本案經檢察官丁○○到庭執行職務。
中      華      民      國      九十二      年    三    月    十三    日
                                        臺灣雲林地方法院刑事第二庭
                                            法  官  陳  婉  玉
右正本證明與原本無異。
如不服本判決，應於判決送達後十日內向本院提出上訴狀( 應附繕本 )。
                                            書記官  林  秀  娟
中      華      民      國      九十二      年    三    月    十三    日
中華民國刑法第三百二十條
 (普通竊盜罪、竊佔罪)
意圖為自己或第三人不法之所有，而竊取他人之動產者，為竊盜罪，處五年以下有期
徒刑、拘役或五百元以下罰金。
意圖為自己或第三人不法之利益，而竊佔他人之不動產者，依前項之規定處斷。
前二項之未遂犯罰之。


司法院資訊處製作；財團法人民間司法改革基金會備份。
